【裁判字號】    95,易,1522
【裁判日期】    950929
【裁判案由】    毒品危害防制條例
【裁判全文】
臺灣板橋地方法院刑事判決              95年度易字第1522號
公  訴  人  臺灣板橋地方法院檢察署檢察官
被      告  甲○○
上列被告因違反毒品危害防制條例案件，經檢察官提起公訴（九
十五年度毒偵字第三四三五號、第四二六八號），被告就被訴事
實為有罪陳述，本院改行簡式審判程序審理，判決如下：
    主  文
甲○○連續施用第二級毒品，累犯，處有期徒刑伍月，如易科罰
金，以佰元折算壹日；又持有第一級毒品，累犯，處拘役伍拾
日，如易科罰金，以佰元折算壹日，扣案第一級毒品海洛因 (
驗餘淨重零點柒公克），沒收銷燬之；毒品外包裝袋壹只，沒
收之。
    事  實
一、甲○○於民國八十七年十月間因施用毒品案件，經臺灣臺北
    地方法院以八十七年度毒聲字第一二六七號裁定送觀察勒戒
    後，認有繼續施用毒品傾向，再經該院以八十七年度毒聲字
    第一六二四號裁定令入戒治處所施以強制戒治一年，執行至
    八十九年二月十七日停止戒治，於八十九年度毒聲字第九四
    八號裁定撤銷停止戒治，至八十九年十二月一日強制戒治期
    滿執行完畢，業經臺灣臺北地方法院檢察署檢察官於九十年
    一月十一日以九十年度戒毒偵字第二號不起訴處分確定。再
    於九十三年十月間因施用毒品案件，經臺灣高等法院以九十
    三年度上易字第一五二四號判決，判處有期徒刑五月確定，
    於九十四年一月十九日易科罰金執行完畢。詎仍不知悛悔，
    復基於施用第二級毒品甲基安非他命之概括犯意，自九十五
    年五月二日起至六月十二日止，在臺北縣中和、永和市某處
    車內，以燒烤吸食煙霧方式，約以每日一次之頻率，連續施
    用甲基安非他命多次；甲○○明知海洛因係毒品危害防制條
    例所管制之第一級毒品，非經許可不得持有，竟基於持有第
    一級毒品海洛因之犯意，於九十五年六月十日某時，在臺北
    縣新店市○○路上某處統一超商前，將友人歐文宗（未據檢
    察官處理）所交付之海洛因一包（毒品驗餘淨重○．三七公
    克）予以收受後，置放身上而持有之。嗣於九十五年五月二
    日中午十二時許、六月十二日下午七時二分許，分別為警在
    臺北縣中和市○○路六三七巷五十二弄十二號「香格里拉汽
    車旅館」二二一號房、臺北縣中和市○○路○段一三五巷四
    號前為警查獲，並於十二日查獲時扣得持有之上揭海洛因一
    包。
二、案經臺北縣政府警察局、臺北縣政府警察局永和分局移送臺
    灣板橋地方法院檢察署檢察官偵查起訴，本院改行簡式審判
    程序審理。
    理  由
一、訊據被告甲○○對於在上揭時、地施用甲基安非他命及持有
    海洛因之犯行均坦承不諱。被告為警查獲時所採之尿液，經
    以ＥＩＡ酵素免疫分析法初驗、ＧＣ／ＭＳ氣相層析質譜儀
    法確認複驗後，均呈安非他命類之陽性反應，此有臺灣檢驗
    科技股份有限公司九十五年五月十七日、六月二十九日濫用
    藥物尿液檢驗報告書各一紙在卷足稽，扣案之白包粉末係第
    一級毒品海洛因，驗餘淨重○．三七公克，此有法務部調查
    局九十五年七月十日調科壹字第○六○○一二○六四號鑑定
    通知書可查。按依現行（修正後）毒品危害防制條例就施用
    毒品者，祇於「初犯」及「五年後再犯」二種情形，有其追
    訴條件之限制，即須於初犯經觀察、勒戒或強制戒治釋放後
    ，五年內均無施用毒品之行為，始能認其前所實施之觀察、
    勒戒或強制戒治已足遮斷毒癮，而得於五年後再犯時，再予
    適用初犯之規定，重行觀察、勒戒等程序。倘五年內已經再
    犯，被依法追訴處罰，縱其第三次（或第三次以上）施用毒
    品之時間在初犯釋放五年以後，即與「五年後再犯」之情形
    有別，且因已於「五年內再犯」，顯見其再犯率甚高，原實
    施觀察、勒戒或強制戒治，已無法收其實效，而無五年戒斷
    期之存在，自無再經觀察、勒戒及強制戒治之必要，應得逕
    行追訴處罰，此有最高法院九十五年度台上字第一○七一號
    判決足資參照。被告曾於八十七年十月間因施用毒品案件，
    經臺灣臺北地方法院以八十七年度毒聲字第一二六七號裁定
    送觀察勒戒後，認有繼續施用毒品傾向，再經該院以八十七
    年度毒聲字第一六二四號裁定令入戒治處所施以強制戒治一
    年，執行至八十九年二月十七日停止戒治，於八十九年度毒
    聲字第九四八號裁定撤銷停止戒治，至八十九年十二月一日
    強制戒治期滿執行完畢，業經臺灣臺北地方法院檢察署檢察
    官於九十年一月十一日以九十年度戒毒偵字第二號為不起訴
    處分確定。再於九十三年十月間因施用毒品案件，經臺灣高
    等法院以九十三年度上易字第一五二四號判決，判處有期徒
    刑五月確定，有臺灣高等法院被告前案紀錄表、法務部在監
    在押資料表附卷可按。被告本次再犯施用毒品犯行，依上揭
    最高法院判決意旨，顯非五年後再犯，自合於毒品危害防制
    條例第二十三條第二項之起訴條件。被告自白與事實相符，
    事證明確，犯行洵堪認定，應依法論科。
二、核被告所為，係犯毒品危害防制條例第十條第二項施用第二
    級毒品罪、第十一條第一項之持有第一級毒品罪。其施用前
    後持有甲基安非他命之行為為施用毒品之當然手段行為，不
    另論罪。按被告行為後，刑法第五十六條業經修正刪除，於
    九十四年二月二日經總統公布，並自九十五年七月一日起施
    行（下稱修正前刑法第五十六條），亦即被告基於概括犯意
    所為之數行為，自九十五年七月一日起已不再成立連續犯而
    得論以一罪，而應依具體行為之性質論罪。查被告之本案多
    次施甲基安非他命之犯行，犯罪時間均發生於修法施行之前
    ，被告所為之各次行為，時間、地點各均獨立，依修正前刑
    法第五十六條之規定，論以連續犯之一罪對被告較為有利，
    依刑法第二條第一項前段之規定，自應適用修正前之刑法第
    五十六條之規定論以連續犯。被告於上揭時間多次施用毒品
    犯行，時間緊接，觸犯構成要件相同之罪名，顯係基於概括
    犯意，為連續犯，應依修正前刑法第五十六條之規定以施用
    第二級毒品一罪論，並加重其刑。被告所犯施用第二級毒品
    罪、持有第一級毒品罪，犯意各別，行為互殊，應予分論併
    罰。被告前於九十三年十月間因施用毒品案件，經臺灣高等
    法院以九十三年度上易字第一五二四號判決，判處有期徒刑
    五月確定，於九十四年一月十九日易科罰金執行完畢，此有
    臺灣高等法院被告前案紀錄表一份在卷可稽，被告於五年以
    內，故意再犯本件最重本刑為有期徒刑以上之罪，被告行為
    後九十四年二月二日修正公布，並於九十五年七月一日施行
    之刑法第四十七條，於第一項修訂累犯以出於故意再犯者為
    限，第二項增訂強制工作免其執行或執行完畢後再犯之擬制
    累犯規定，刑法累犯之規定已有變更，惟不論依修正前之刑
    法第四十七條，或修正後之刑法第四十七條第一項之規定，
    本件被告均構成累犯，並無有利不利之差別，依修正後之刑
    法第二條第一項前段之規定，自應適用被告行為時即修正前
    之刑法第四十七條之規定論以累犯並加重其刑。爰審酌被告
    屢次施用毒品、持有毒品而不思悔改，品行不端，意志力薄
    弱，其施用毒品經強制戒治後，仍無法斷絕施用毒品惡習，
    若非將其處以較長之刑期，與社會上毒品來源隔離，使其能
    深自反省，斷絕與毒品之接觸，不足以助其戒絕用毒惡習，
    並懲所犯及被告犯罪後對於施用、持有毒品之犯行，已經坦
    承，態度良好等一切情狀，分別量處如主文所示之刑，另刑
    法第四十一條第一項易科罰金之規定，修正前規定「得以一
    元以上三元以下折算一日」，依修正前罰金罰鍰提高標準條
    例第二條規定，就其原定數額提高為一百倍折算一日，經折
    算為新臺幣後應以新臺幣九百元折算一日，修正後則規定「
    得以新臺幣一千元、二千元或三千元折算一日」，經比較新
    舊法結果，自以修正前規定有利於被告，依刑法第二條第一
    項前段之規定，均應依行為時即修正前刑法第四十一條第一
    項前段之規定，諭知易科罰金之折算標準。扣案海洛因，驗
    餘淨重○．三七公克，為查獲之毒品，應依毒品危害防制條
    例第十八條第一項前段，沒收銷燬之；毒品外包裝袋一只，
    係供被告犯罪所用之物，為被告所有，業據被告供明在卷，
    應依刑法第三十八條第一項第二款之規定沒收之。
據上論斷，應依刑事訴訟法第二百七十三條之一第一項、第二百
九十九條第一項前段，毒品危害防制條例第十條第二項、第十一
條第一項、第十八條第一項前段，刑法第十一條前段、第二條第
一項前段、修正前刑法第五十六條、修正前刑法第四十七條、修
正前刑法第四十一條第一項前段、刑法第三十八條第一項第二款
，九十五年七月一日修正施行前罰金罰鍰提高標準條例第二條，
判決如主文。
本案經檢察官朱立豪到庭執行職務
中    華    民    國    95    年    9     月    29    日
                  臺灣板橋地方法院刑事第十八庭
                              法  官 王綽光
以上正本證明與原本無異
如不服本判決應於送達後10日內向本院提出上訴狀
                              書記官 許清秋
中    華    民    國    95    年    10    月    2     日
附錄論罪科刑法條全文：
毒品危害防制條例第10條
施用第一級毒品者，處六月以上五年以下有期徒刑。
施用第二級毒品者，處三年以下有期徒刑。
毒品危害防制條例第11條
持有第一級毒品者，處3年以下有期徒刑、拘役或新臺幣5萬元以
下罰金。
持有第二級毒品者，處2年以下有期徒刑、拘役或新臺幣3萬元以
下罰金。
持有專供製造或施用第一、二級毒品之器具者，處1年以下有期
徒刑、拘役或新臺幣1萬元以下罰金。
持有毒品達一定數量者，加重其刑至二分之一，其標準由行政院
定之。


司法院資訊處製作；財團法人民間司法改革基金會備份。
